臺灣臺中地方法院刑事判決　　　　　　　　　　　　　九十一年度易字第四三二號
　　公　訴　人　台灣台中地方法院檢察署檢察官
　　被　　　告　乙○○
　　　　　　　　己○○
　　共　　　同
　　選任辯護人　陳守章律師
　　被　　　告　丁○○
右列被告因家庭暴力防治法之傷害案件，經檢察官聲請以簡易判決處刑（九十年度偵
字第二一六三六號），本院沙鹿簡易庭認不宜逕以簡易判決處刑，移由本院改依通常
程序判決如左：
    主  文
己○○、乙○○共同傷害人之身體，各處拘役肆拾日，如易科罰金，均以參佰元折算
壹日。
丁○○傷害人之身體，處有期徒刑參月，如易科罰金，以參佰元折算壹日。
    事  實
一、己○○係庚○○之父，二人均為家庭暴力防治法第三條第三款之家庭成員。民國
    九十年十月（起訴書誤載為十二月）二十八日二十時許，己○○偕其女友乙○○
    至台中縣大肚鄉○○村○○路○段二○八巷（起訴書誤載為二八巷）十二號張鴻
    章家中，並向住在同址對面之庚○○索討新台幣（下同）一百元，庚○○雖如數
    交付，惟對己○○稱：「你的錢都不給我花，都給乙○○花」，且大聲罵乙○○
    係「爛女人」，乙○○在對面聽到被罵後，即以「我爛，也不像妳在外面生了一
    個小雜種」等語回罵庚○○（互罵部分均未提出告訴），庚○○聞後，極為生氣
    ，迅從家中衝到張鴻章住處，並踢倒乙○○坐處旁之椅子示威，乙○○即基於普
    通傷害之犯意，而出手毆打庚○○左臉頰兩巴掌，庚○○被打後，亦立刻還打乙○○兩巴掌，己○○見狀，乃與乙○○基於普通傷害之犯意聯絡，兩人聯手把庚○○壓在地上毆打，待庚○○站起來，己○○又打庚○○左臉頰兩巴掌，致庚○○左側耳受有外傷性耳膜穿孔之傷害；庚○○被打後心有不甘，即回家打電話告
    知其夫丁○○，而丁○○接到電話後，於當晚二十一時三十分許，在趕回家中之
    路上即台中縣大肚鄉○○村○○路○段五六六巷內，適遇己○○與乙○○行經該
    處，竟基於普通傷害之犯意，攔下渠二人，並對乙○○拳打腳踢，致乙○○受有
    腦震盪、鼻骨骨折、手臂、大腿、軀幹、臉部多處挫傷等傷害。丁○○打完乙○○後，於未被發覺之前，即主動至台中縣警察局烏日分局追分派出所，向值班警
    員丙○○自首，並接受裁判。
二、案經被害人庚○○、乙○○訴由台中縣警察局烏日分局報請臺灣臺中地方法院檢
    察署檢察官聲請以簡易判決處刑。
    理  由
一、訊據被告己○○，固坦承打告訴人庚○○兩巴掌，惟辯稱：當晚庚○○聽到乙○○前揭罵詞後，即暴怒如雷衝殺過來，對坐著之乙○○響擊四大耳光，再猛扯乙○○之頭髮往地板撞擊，伊為保護乙○○免於於繼續受到傷害，遂將庚○○拉開
    ，但庚○○仍不罷手，伊不得已才出手毆打庚○○兩巴掌，伊之行為屬於正當防
    衛；質之被告乙○○，則矢口否認有毆打庚○○，辯詞與己○○相同；被告丁○○，對於毆打被告乙○○部分坦承不諱。
二、經查，右揭事實，業據庚○○、乙○○於警、偵訊中及本院審理時指訴在卷，並
    有中山醫學大學附設醫院、台中縣沙鹿鎮光田綜合醫院分別出具內載庚○○、乙○○受有前揭傷害之診斷證明書各一紙附卷可稽。又張鴻章之子戊○○於九十
    年十二月二十四日在檢察官偵訊中稱：「己○○向庚○○借了一百元後，就叫我
    去幫他買酒，我買酒回來之後，就看到乙○○一手捉著庚○○頭髮，一手用手掌
    打庚○○靠近耳朵地方的臉頰，當時己○○也在打庚○○，我朋友及我妹妹也都
    有看到」（參偵卷第三十五頁），在本院亦稱：「己○○跟他女兒借一百元，叫
    我去買酒，我去買酒回來後看到乙○○抓著庚○○頭髮，當時庚○○倒在地上，
    站起來後乙○○就放手，之後己○○打庚○○的臉（不知道幾下），後來拿椅子
    準備打庚○○，被我妹妹阻擋」（參本院九十一年二月二十六日訊問筆錄），
    本院於九十一年三月十九日隔離訊問戊○○之友人陳益國、孫武村時，陳益國稱
    ：「戊○○是我的同學，我那天剛好去找他，看到乙○○在排象棋，我坐在她對
    面，後來她罵庚○○，還罵她兒子，本想人家家務事不想管，就到後面去，後來
    聽到打架聲音衝出來看，看到乙○○把庚○○壓在地上打耳光，己○○對庚○○
    拳打腳踢，還拿椅子從屋內追到屋外」、孫武村稱：「我是戊○○朋友，剛開始
    玩象棋，後來吵起來，我們以為家務事就到後面聊天，聽到打架才出來，看到乙○○把庚○○壓在地上打嘴巴，後來戊○○的妹妹把乙○○拉開，庚○○站起來
    ，己○○加入用手掌打庚○○的嘴巴，拿椅子要丟庚○○，被戊○○的妹妹拿下
    來沒有丟」，此有各該筆錄在卷可佐，己○○、乙○○聲請訊問之證人甲○○
    稱：「那晚八點多己○○來找張鴻章，己○○去庚○○家借一百元，庚○○罵乙○○爛女人，越罵越凶，乙○○罵庚○○我再爛，也不像妳生個小雜種，庚○○
    很氣就衝進來，乙○○當時坐在板凳上擺象棋，庚○○打乙○○四個巴掌，順手
    拉乙○○頭髮，己○○勸架拉開庚○○，庚○○不放開乙○○頭髮，乙○○叫得
    更大聲，己○○才順手打庚○○一巴掌，乙○○沒有還手，庚○○就跑回去打電
    話給丁○○」（參本院九十一年二月二十六日訊問筆錄）。由上可知，證人戊○○、陳國益、孫武村有看到己○○、乙○○毆打庚○○，證人甲○○有看到庚○○毆打乙○○並稱乙○○沒有還手，對此己○○、乙○○主張證人陳國益、孫武
    村不在場、戊○○買酒未回，庚○○主張甲○○在房間內看電視，互相指稱非利
    於己者均非目擊證人，惟主張前揭證人非目擊證人者，均未提出該些證人不在場
    之證明，且乙○○自承當時伊正在排象棋，庚○○就衝過來毆打伊在卷，而若證
    人陳國益、孫武村、甲○○當時未在場，怎會同時提到乙○○「在排象棋」而與
    毆打無關之事，是可信該些證人當時應均有在場，又按己○○會差戊○○買酒，
    乙○○且在戊○○家準備下象棋，渠等關係必是熟識且無怨隙，陳國益、孫武村
    則僅係戊○○之友人，恰好在場，應無偏袒任何一方之理，渠三人所言又相互吻
    合，故認均堪採信；另乙○○於九十年十一月三日在警訊中稱：「庚○○聽到後
    就跑出來打我兩個耳光」（參偵卷第八頁背面），庚○○於九十一年三月十九日
    在本院稱：「我打乙○○兩巴掌」，兩人所言相符，但乙○○於九十一年二月二
    十六日在本院卻改稱：「庚○○就從她家衝過來打我四巴掌」，同日甲○○亦證
    稱：「庚○○打乙○○四巴掌」（詳前載），而按雙方爭吵打架現場定是一片混
    亂，旁觀者一般只會注意誰毆打誰，打何部位，至於共打幾下，依常情罕有人會
    去計算，在混亂中即使計算也不敢確定，今甲○○異於常情之證詞與乙○○異於
    警訊之陳詞，完全相合，不免令人認為其有避重就輕迴護乙○○之舉，而無法盡
    採。再中山大學附設醫院醫師古偉杰稱：「庚○○來醫院主述一週前被毆打，我
    們檢查結果耳膜破洞成不規則形，根據學理屬於外力造成破洞，或者原有破洞，
    外力造成不規則形」（參本院九十一年三月十九日訊問筆錄）。因認被告己○○
    、乙○○確實有聯手毆打庚○○致其耳膜穿孔，渠二人所辯，均係卸責之詞，不
    足採信。本件事證明確，被告三人之犯行均應堪認定。
三、核被告己○○、乙○○、丁○○所為，均係犯刑法第二百七十七條第一項之傷害
    罪，被告己○○毆打女兒庚○○，屬家庭暴力防治法第二條第二項之家庭暴力罪
    。又警員丙○○稱：「那天我剛好在值班，丁○○來報案說他打乙○○的事，之
    前雖有人以電話報案說沙田路五六六巷有人打架，但報案的人拒說他的名字，也
    沒有說誰在打架，丁○○報完案後，沒有多久己○○及乙○○才進派出所」（參
    本院九十一年四月四日審判筆錄），己○○及乙○○亦稱：「我們到派出所時，
    丁○○夫妻已經在那裡了」（參本院九十一年三月十九日訊問筆錄），足徵被告
    丁○○毆打乙○○後，於偵查機關未知犯嫌為誰時，即已自首，並自願接受法律
    制裁，應依刑法第六十二條之規定，減輕其刑；再被告己○○與乙○○有犯意聯
    絡及行為分擔，均為共同正犯。爰審酌被告丁○○犯後頗具悔意，惟出手太狠致
    乙○○受傷甚重，被告己○○、乙○○均無悔意，然庚○○傷勢輕微等一切情狀
    ，分別量處如主文所示之刑，並均諭知易科罰金之折算標準。
據上論斷，應依刑事訴訟法第四百五十二條、第二百九十九條第一項前段，刑法第二
十八條、第二百七十七條第一項、第六十二條、第四十一條第一項前段、罰金罰鍰提
高標準條例第一條前段、第二條，判決如主文。
中      華      民      國    九十一    年      四      月     十一     日
                                          法    官  李  秋  娟
右正本證明與原本無異。
如不服本判決，應於判決送達後十日內向本院提出上訴狀，上訴於臺灣高等法院臺中
分院( 須附繕本 )。
                                          書記官
中      華      民      國    九十一    年      四      月     十一    日
附錄法條：
刑法第二百七十七條第一項
傷害人之身體或健康者，處三年以下有期徒刑、拘役或一千元以下罰金。
